最　高　行　政　法　院　裁　定
　　　　　　　　　　　　　　　　　　 96年度裁字第01265號
上　訴　人　甲○○
　　　　　　乙○○
被 上訴 人　臺北市稅捐稽徵處
代　表　人　丙○○　　　　送達處所同上
上列當事人間因地價稅事件，上訴人對於中華民國95年3月27日
臺北高等行政法院94年度簡字第540號判決，提起上訴，本院裁
定如下：
　　主  文
上訴駁回。
上訴審訴訟費用由上訴人負擔。
　　理  由
一、按對於適用簡易程序之裁判提起上訴或抗告，須經本院許可
    ，且該許可以訴訟事件所涉及之法律見解具有原則性者為限
    ，行政訴訟法第235條定有明文。所謂法律見解具有原則性
    者，諸如就行政命令是否牴觸法律所為之判斷，又如同類事
    件所表示之法律見解與其他高等行政法院所表示之見解互相
    牴觸者屬之。
二、上訴人上訴意旨略謂：土地稅減免規則第9條後段規定，係
    指屬建造房屋應保留之空地，仍應課徵地價稅；反之非屬建
    造房屋而保留的空地，且供公共使用，即符合上開土地稅減
    免規則第9條規定之免稅範圍。上訴人共有臺北市○○區○
    ○段3小段306、307、308地號土地，而房屋係建在307地號
    土地上，而非308地號土地，此由臺北市士林地政事務所建
    物平面圖成果表可資證明，原審以308地號85.56平方公尺（
    下稱系爭土地）屬於建築基地之法定空地，而認定被上訴人
    課徵地價稅無誤，逕為判決駁回上訴人於原審之訴，顯有判
    決違背法令之違法，爰請求廢棄原判決。
三、被上訴人則以：上訴理由主張系爭土地非屬建造房屋而保留
    之空地，且供公共使用，應免徵地價稅云云，業經原審判決
    查明事實並於判決理由內論明；上訴人之上訴理由僅就原審
    事實認定任加指摘，未具體指明原判決所涉及之原則性法律
    見解，核與行政訴訟法第235條規定之上訴事由不符，上訴
    人之訴應認為無理由等語，資為抗辯。
四、原判決以：被上訴人前向臺北市政府工務局建築管理處（下
    稱建管處）函詢系爭土地，屬於地上建物建築基地之法定保
    留空地面積若干？經該處以民國（下同）93年8月10日北市
    工建照字第09365926200號函復略以：「說明：．．．三、
    旨揭地號土地經依本府都市發展局（下稱都發局）之網際網
    路土地使用分區申請及查詢系統、本處之臺北市建築物電腦
    地籍套繪圖、臺北市建築管理資訊系統等檔案資料查對結果
    部分係本局64使字第0332號使用執照（63北投建字第0017號
    建造執照）之建築基地，部分自願保留地．．．。」等語，
    依該公函所附工務局64使字第0332號使用執照（63北投建字
    第0017號建造執照）建築配置圖及1樓平面圖，顯示自願保
    留地係位於建物之右下方。被上訴人乃派員於93年10月21日
    會同臺北市士林地政事務所人員及上訴人甲○○履勘現場，
    依現場訂有之界樁測量結果，右邊巷道占秀山段3小段308地
    號面積約為35平方公尺，左邊巷道占該地號面積約為45平方
    公尺。再以前開建築配置圖及1樓平面圖繪示大小，按比例
    尺計算結果，右側巷道中屬於自願保留地之部分僅約24平方
    公尺，此有建管處93年8月10日北市工建照字第09365926200
    號函、64使字第0332號使用執照及所附建築配置圖及1樓平
    面圖、93年10月21日會勘紀錄表、現場照片8張，及被上訴
    人依上開調查結果所繪製之簡圖並計算式附於原處分卷可憑
    。是以，系爭土地中之24平方公尺乃屬私有而作為公眾通行
    之巷道使用，至為明確。被上訴人另行文臺北市北投區公所
    查詢該巷道自何時起為該所接管維護，經該所以93年10月26
    日北市投區經字第09332638400號函復略以：「主旨：．．
    ．經查該址本所自89年即有維護．．．。」等語，有上開函
    附於原處分卷可稽。則被上訴人基於上開調查結果，作成「
    申請人等2人所有本市○○區○○段3小段308地號土地課稅
    面積准予更正為各214.5平方公尺」之重為復查決定，自屬
    合法有據。至上訴人所提出之另案臺灣臺北地方法院委託臺
    北市士林地政事務所測量之土地複丈成果圖，其複丈之目的
    與本件無關，複丈之標的也與本件不同，上訴人取該成果圖
    上標示308地號之兩側邊線，以不盡精確之算式估算兩側區
    塊面積分別73.5平方公尺及24平方公尺，指此為巷道並為其
    自願保留地，核屬無據。再查，本件經原審另案以94年度簡
    字第541號審理同筆土地之其他年度地價稅爭訟，於95年1月
    5日會同上訴人履勘現場，並囑託臺北市士林地政事務所依
    上訴人提供之套繪圖保留地參考界線，複丈系爭供為巷道使
    用之私有土地面積並繪製成果圖（如附件），顯示該供為巷
    道使用之私有土地面積（即附件所示Ｄ部分）為23.57平方
    公尺；另在相鄰以圍牆區隔之私有地面積為112.23平方公尺
    （即附件所示Ｃ部分），此經原審調閱該案卷宗並影印履勘
    筆錄及土地複丈成果圖附於原審卷第49－53頁可憑。由上開
    成果圖可知本件系爭土地提供興建時，其自願保留之空地為
    135.8平方公尺（即23.57＋112.23），對照上訴人提出建造
    執照所附建物平面圖上載自願保留地面積為127.4平方公尺
    ，兩者相去不遠，足以佐證上開複丈結果合於事實。又系爭
    土地為原地主自願保留之空地在右下方，也說明於前，亦即
    成果圖上標示為Ｃ、Ｄ之部分，上訴人又將屬於建築基地之
    法定空地不得免稅部分計入混為一談，實屬無稽。綜上所述
    ，被上訴人依其調查所得認定系爭土地作為公共使用部分約
    為24平方公尺，參照原審另案囑託複丈結果實為23.57平方
    公尺，足徵被上訴人上開認定無誤，則其重為復查決定上訴
    人等2人所有系爭土地課稅面積各為214.5平方公尺〔（453
    ×1/2）－（24×1/2）＝214.5平方公尺〕，即無違誤，訴
    願決定予以維持，亦無不合，因而判決駁回上訴人在原審之
    訴。
五、本院查：(一)按「已規定地價之土地，除依第22條規定課徵田
    賦者外，應課徵地價稅。」土地稅法第14條定有明文。又「
    土地稅之減免，除依第22條但書規定免由土地所有權人或典
    權人申請者外，以其土地使用合於本規則所定減免標準，並
    依本規則規定程序申請核定者為限。」「無償供公共使用之
    私有土地，經查明屬實者，在使用期間內，地價稅或田賦全
    免。但其屬建造房屋應保留之空地部分，不予免徵。」「依
    第7條至第17條規定申請減免地價稅或田賦者，公有土地應
    由管理機關，私有土地應由所有權人或典權人，造具清冊檢
    同有關證明文件向直轄市、縣（市）主管稽徵機關為之。但
    合於左列規定者，應由稽徵機關依通報資料逕行辦理或由用
    地機關函請稽徵機關辦理，免由土地所有權人或典權人申請
    。．．．五、私有無償提供公共巷道或廣場用地（應由工務
    、建設主管機關或各鄉鎮市（區）公所建設單位，列冊送稽
    徵機關辦理）．．．。」土地稅減免規則第6條、第9條、第
    22條亦有明文。本件上訴人共有系爭土地，面積453平方公
    尺，應有部分各1/2，原課徵田賦，嗣經都發局以92年3月27
    日北市都五字第09230644800號函復被上訴人所轄北投分處
    ，系爭土地係於68年業經勘劃為公共設施完竣地區，土地歸
    戶被上訴人所轄中北分處。被上訴人所轄中北分處乃核定按
    一般用地稅率向上訴人課徵91年期地價稅，每人稅額計新臺
    幣（下同）25,730元。上訴人不服，申請復查，經被上訴人
    以92年12月29日北市稽法乙字第09263033700號復查決定駁
    回；提起訴願，經臺北市政府以93年6月16日府訴字第09303
    023000號訴願決定：「原處分撤銷，由被上訴人於收受決定
    書之次日起60日內另為處分」；被上訴人依訴願決定撤銷意
    旨，計算系爭土地於興建房屋（門牌：臺北市○○區○○路
    18號）時，經原地主自願保留現供巷道使用之私有土地面積
    24平方公尺，應予免稅，乃以93年11月24日北市稽法乙字第
    09361787700號重為復查決定：「申請人等2人所有本市○○
    區○○段3小段308地號土地課稅面積准予更正為各214.5平
    方公尺」；上訴人仍表不服，提起訴願，經遭決定駁回；遂
    提起本件行政訴訟。(二)經查，上訴人上訴意旨僅係依其個人
    主觀之見解，並就原審法院證據取捨及認定事實之職權行使
    ，而指摘原判決不當，徒執原審已詳予論駁之事實予以爭執
    ，並無其他涉及法律見解具有原則性，而需由本院加以闡釋
    之必要。故上訴人提起上訴，不合首揭規定，自不應許可，
    其上訴難謂合法，應予駁回。
六、依行政訴訟法第249條第1項前段、第104條、民事訴訟法第
    95條、第78條、第85條第1項前段，裁定如主文。
中　　華　　民　　國　　96　　年　　6　　 月　　14　　日
                  第三庭審判長法  官　劉　鑫　楨
                              法  官  陳　秀　美
                              法  官　梁　松　雄
                              法  官　劉　介　中
                              法  官　戴　見　草
以  上  正  本  證  明  與  原  本  無  異
中　　華　　民　　國　　96　　年　　6　　 月　　14　　日
　　　　　　　　　　　　　　　書記官　王　史　民
